【裁判字號】    95,上更(一),35
【裁判日期】    950403
【裁判案由】    偽造文書
【裁判全文】
臺灣高等法院高雄分院刑事判決      95年度上更(一)字第35號
上  訴  人
即  被  告  甲○○
選任辯護人  楊四海  律師
上列上訴人因偽造文書案件，不服臺灣屏東地方法院90年度訴字
第420 號中華民國91年12月11日第一審判決（起訴案號：臺灣屏
東地方法院檢察署90年度偵字第1679號、第3516號及移送併辦案
號：同署89年度偵續字第87號），提起上訴，判決後經最高法院
發回更審，本院判決如下：
    主  文
原判決關於甲○○部分撤銷。
甲○○共同行使偽造私文書，足以生損害於公眾及他人，處有期
徒刑陸月，如易科罰金以佰元折算壹日，緩刑貳年。
    事  實
一、甲○○於民國（以下同）88年間擔任屏東縣枋寮鄉德興宮（
    以下稱德興宮）管理委員會之常務委員，乙○○則為該委員
    會之主任委員，於88年8 月7 日晚上8 時許，德興宮召開第
    十屆管理委員會第3 次委員、監事8 月份定期聯席會議，由
    乙○○主持會議，會議中因多名委員與乙○○宿有嫌隙而多
    方杯葛，甲○○趁機提出對乙○○不信任案，經與會委員以
    6 票同意、3 票不表示意見表決通過。乙○○憤而離席，委
    員陳英中、林清貴2 人亦隨之退席，其他委員見狀，旋即表
    決由甲○○接任會議主席繼續主持會議。甲○○主持後提議
    ：「管理委員會應改組為財團法人，此提議應列入工作計劃
    」一案後，即宣布散會。詎甲○○事後為圖接掌德興宮，明
    知該會並無正式罷免乙○○之決議，僅屬討論事項，且乙○
    ○、陳英中、林清貴3 人均已離席，不可能表示意見，竟於
    該次會議後88年8 月16日將會議記錄送往屏東縣政府備查前
    之某日，指示同有犯意聯絡之會議紀錄陳榮裕、李金玲夫婦
    ，在不詳處所，篡改變造當日會議記錄，將原提案第5 項：
    「經表決請林常委至信接任主席主持會議。經過6 票通過，
    3 票未表示意見。」及第6 項：「管理委員會應改組為財團
    法人，此提議應列入工作計劃。」二案，合併挪為第6 項議
    案，而將第5 項更改為罷免主任委員乙○○之臨時動議，並
    虛偽製作經在場9 位委員，6 位同意罷免，3 位（即乙○○
    、林清貴、陳英中）無異議通過之不實記錄，持以行使函報
    主管機關屏東縣政府備查，足以生損害於乙○○、林清貴、
    陳英中、德興宮管理委員會及主管機關對寺廟管理之正確性
    。嗣因乙○○比對其所接獲之會議記錄與甲○○持往屏東縣
    政府備案之會議記錄內容，查覺有異，始知上情。
二、甲○○明知德興宮原有之圖記（印章）仍由乙○○保管當中
    ，而甲○○已經臺灣高等法院高雄分院民事庭於89年10月4
    日判決確認其與德興宮間並無委任關係存在，無代表德興宮
    之資格，竟為辦理德興宮管理委員會印鑑變更事宜，而與德
    興宮監事王安（已判刑確定）基於共同之犯意聯絡，於90年
    1 月17日，冒用「枋寮鄉德興宮管理委員會」名義，推由王
    安在不詳處所，委由不知情之報社人員，於台灣日報第23版
    刊登不實之「枋寮鄉德興宮圖記（枋寮鄉管理委員會）聲明
    作廢」之聲明啟事而行使之，足以生損害於德興宮管理委員
    會、乙○○及公眾之信用。
三、案經乙○○訴由臺灣屏東地方法院檢察署檢察官偵查起訴及
    移送原審法院併辦。
    理  由
一、變造德興宮管理委員會會議記錄部分：
    訊之上訴人即被告甲○○矢口否認有何變造不實會議記錄之
    犯行，辯稱：會議當天，德興宮管理委員會確有以臨時動議
    之方式表決罷免主任委員乙○○云云。惟查：
（一）上揭事實，業據告訴人乙○○於偵審中指訴綦詳，並提出
      上開會議開會通知影本1 份（見89年度偵續字第87號卷第
      54頁）、修改前及修改後之會議記錄影本各1 份（見88年
      度偵字第7642號卷第6 至9 頁、12至16頁）、會議錄音帶
      1 卷及譯文1 份附卷為憑（見89年度偵續字第87號卷第39
      至44頁）。證人陳英中於原審審理時亦證稱：「當天一開
      會就很吵，乙○○叫我走，我就走，我不知道開會內容」
      「（問：會後，你有無收到該次會議紀錄？紀錄中有無臨
      時動議，罷免主席乙○○之記載？）有收到，沒有臨時動
      議」等語（見原審卷第85頁）及於本院前審調查時陳稱：
      「我有收到沒有臨時動議的會議紀錄」「因為乙○○說會
      不開了，所以我們就和他一起走，沒有再回到會場」等語
      明確（見本院上訴審92年3 月27日訊問筆錄）；另證人林
      益伸亦於原審審理中陳稱：「（問：你有無收到開會的會
      議紀錄？）有」「我收到的是沒有臨時動議的那一份」「
      我只知道有不信任案，不知有罷免案」等語屬實（見原審
      卷第82頁），且提出收到該會議記錄之信封套1 只在卷足
      憑（見原審卷第55頁），又證人林清貴於原審審理時亦陳
      稱：「乙○○離去時間我不知道，我是去會場說大家不要
      吵，有話好好說，突然有人說沒你的事，我聽了不高興就
      出去了」等語無訛（見原審卷87頁），是上開會議進行中
      ，告訴人乙○○既因被提出不信任案表決通過，憤而離席
      ，證人陳英中、林清貴2 人亦隨之退席，當時雖有人提到
      罷免乙○○，惟未作成表決，陳英中、林清貴2 人即已隨
      乙○○離去，此經陳英中、林清貴2 人於民事案一審審理
      中陳明，且證人林益伸又收到沒有罷免乙○○之臨時動議
      的會議紀錄，足徵該次會議並無正式罷免告訴人乙○○之
      決議。而上訴人甲○○提出陳報屏東縣政府備查之該次會
      議紀錄卻有罷免乙○○之臨時動議，並經在場9 位委員，
      6 位同意罷免，3 位（即乙○○、林清貴、陳英中）無異
      議通過等語之記載，因陳英中、林清貴2 人已隨乙○○離
      去，惟會議記錄竟記為3 位（即乙○○、林清貴、陳英中
      ）無異議通過等語，且有2 份會議記錄內容不同（見90年
      度偵字第1679號卷第33頁與38頁2 份會議記錄內容不同）
      ，顯見其中確有不實，証人陳英中、林清貴2 人於於民事
      案一審審理中所稱當時雖有人提到罷免乙○○，惟未作成
      表決之証言，仍不能為上訴人甲○○有利之証明。上訴人
      甲○○雖否認證人林益伸所收到之沒有臨時動議的會議紀
      錄為真實，並辯稱：林益伸所提出之信封不能證明裡面裝
      的就是他所說的那份會議紀錄云云（見本院上訴審92年3
      月27日訊問筆錄），然觀諸證人林益伸所提出之信封套，
      收受之郵戳日期為「88年8 月12日」，與上開會議之開會
      日期「88年8 月7 日」，相隔4 日，參酌製作會議紀錄及
      送達所需時間，尚稱相符，且該信封上之收件人及地址，
      均以影印、剪貼方式製作，亦與證人林益伸提出另件開會
      通知之信封記載方式相同（見本院上訴審92年4 月10日證
      人林益伸提證資料），足認證人林益伸所為上開證述，應
      非虛詞，且互核與告訴人乙○○、證人陳英中、林清貴之
      指證情節一致，自堪信告訴人乙○○之指訴為真實。
（二）觀諸上開修正後之會議紀錄係將原提案第5 項：「經表決
      請林常委至信接任主席主持會議。經過6 票通過，3 票未
      表示意見。」及第6 項：「管理委員會應改組為財團法人
      ，此提議應列入工作計劃。」二案，合併挪為第6 項議案
      ，而將第5 項改為罷免主任委員乙○○之臨時動議，並載
      明經在場9 位委員，6 位同意罷免，3 位（即乙○○、林
      清貴、陳英中）無異議通過等語。其中該紀錄內「5.臨時
      動議」及「附議人」等語，紀錄人員原係記載為「5.討論
      事項」及「附署人」等語，後由上訴人甲○○自行以手寫
      方式更改，此經上訴人甲○○自承在卷（見本院上訴審92
      年3 月27日訊問筆錄）。衡情上開會議紀錄既由紀錄人員
      所記載，如有修改必要，亦應由紀錄人員負責為之，豈須
      由代理會議主席之上訴人甲○○親自以手寫方式修改之理
      ，是上訴人甲○○上開所為，顯有可疑。
（三）證人即該次會議現場記錄李金玲固到庭陳稱：會議當天確
      有臨時動議表決罷免主任委員乙○○云云（見原審卷第50
      頁及本院前審92年3 月27日訊問筆錄），另證人即事後整
      理打字之陳榮裕亦證稱：當天我不在場，是由我太太李金
      玲紀錄，我回來後我太太轉述會議內容，我再整理送打字
      ，我確定會議紀錄有記載罷免乙○○的臨時動議等語（見
      89年度偵續字第87號卷第50頁反面、51頁、原審卷第136
      頁、本院上訴審92年3 月27日訊問筆錄），然證人李金玲
      於本院上訴審調查時證稱：「我只記得有人提出不信任案
      ，我不記得是誰提出來的，然後就交給他們委員去表決，
      乙○○就很生氣的離開，離開不到5 分鐘又回來拿他的東
      西及小錄音機再離開，他有說他不要開會了，就沒有再回
      來會場，他們就選一個臨時主席甲○○，他們接著開會，
      最後就有人提出臨時動議，我不記得是誰提出的」等語（
      見本院上訴審92年3 月27日訊問筆錄），核與告訴人乙○
      ○所述中途離席等情相符，足見告訴人乙○○既已離席，
      未再返回會場，且證人陳英中、林清貴亦均證稱當時隨乙
      ○○離席，不知有罷免案等情，有如前述，乃證人李金玲
      之上開紀錄竟有罷免乙○○之臨時動議，並記載經在場9
      位委員，6 位同意罷免，3 位（即乙○○、林清貴、陳英
      中）無異議通過等語，顯見其內容確有不實。又依上開修
      正後之會議記錄記載，管理委員會係對乙○○不信任案投
      票在先，經表決通過不信任案後，上訴人甲○○才提案罷
      免乙○○，而罷免案通過後，再表決同意由上訴人甲○○
      接續主持會議，此觀該會議紀錄第4.項至第6.項之記載甚
      明，是依上開程序之進行，上訴人甲○○提案罷免乙○○
      時，其尚未經表決同意接續主持會議，而告訴人乙○○於
      其不信任案表決通過後，即憤而離席一節，已如前述，並
      據證人李金玲上開自承在卷，上訴人甲○○亦供稱：「我
      提出（臨時）動議時，他（指乙○○）已離場，因臨時動
      議前有人提對他的不信任案，他就離席」「（提罷免案時
      ）乙○○不在場，…」等語（見88年度偵字第7642號卷第
      27頁、原審卷第52頁），足見上開所謂罷免乙○○之臨時
      動議，並無人主持會議甚明，該會議既無主持人，則何人
      受理提案，又如何進行清點、表決，顯非無疑，惟上開修
      正後之會議記錄，竟將罷免之提案人、附議人、案由、決
      議等情形，詳細記載十餘行，顯與會議規範有違，且前後
      矛盾，難認與事實相符。
（四）又證人陳榮裕於偵查中證稱：「（問：第1 次繕打完後，
      有無將會議內容送給各委員？）沒有」「（問：第2 份報
      告何人印刷？）我整理後，請甲○○拿去給人繕打，第2
      份會議紀錄是我親自簽名」等語（見89年度偵續字第87號
      卷第51頁），其於原審調查時亦陳稱：「…．第1 份我整
      理時有沒有臨時動議，我沒有注意看。打完字以後，2 份
      我都沒有寄出去，我拿給甲○○」等語（見原審卷第34頁
      ），顯見其自承有2 份不同會議紀錄存在，則證人林益伸
      證述接獲未載有臨時動議之會議紀錄，即難認無可能，其
      又提出收到該會議記錄之信封套1 只，且經本院審認屬實
      ，有如前述，是證人陳榮裕上開證稱2 份會議紀錄均未寄
      出及事後於本院前審調查時改稱只有整理1 份會議紀錄云
      云，自難信為真實。至其另於原審調查時證稱：「…（我
      ）本來想把會議記錄拿給乙○○蓋（章），因為他被罷免
      ，所以我想他不可能會蓋，因此都沒有拿給他蓋，我就將
      會議記錄交給甲○○，那時候會議記錄已經有臨時動議了
      」「我非常確定（把會議紀錄拿給甲○○看以前就有臨時
      動議）」等語（見原審卷第136 頁），既與其上開證述：
      「…有沒有臨時動議，我沒有注意看」等語，顯然有別，
      且若當時會議記錄內已載有臨時動議用語，上訴人甲○○
      何須親自修改，參酌上訴人甲○○承稱上開修正後之會議
      紀錄內「5.臨時動議」及「附議人」等語，係因紀錄人員
      誤載為「5.討論事項」及「附署人」，故由其自行以手寫
      方式更改云云，而證人陳榮裕卻陳稱：「（問：為何臨時
      動議部分未用繕打？）因該部分未繕打清楚，才用寫的，
      但何人所寫我不知道」等語（見89年度偵續字第87號卷第
      51 頁），2人對於手寫更改部分之原因，供述亦不一致，
      是證人陳榮裕上開證述，應非可信。
（五）至證人即參與罷免告訴人乙○○之委員柯太山、葉起身、
      方榮村、尤丁財等人固於偵查中及原審審理時證稱：案發
      當天，確有委員提案罷免乙○○，係由甲○○主持表決，
      並以舉手方式表決通過，事後因乙○○不願在會議記錄蓋
      章，所以沒有將會議記錄寄發給各位委員云云（見88年度
      偵字第7642號卷第27頁、原審卷第87至第91頁），並提出
      切結書影本1 紙，用以證明上訴人甲○○並未變造會議記
      錄（見88年度偵字第7642號卷第31頁）。然上開證人均為
      連署切結罷免案屬實之人，且證人葉起身、柯太山、方榮
      村復為修正後會議紀錄內具名同意罷免乙○○之人，彼此
      利害關係一致，其等所為證言，自不可遽信，尚須參酌其
      他證據，方可採為判斷依據。而按所謂「罷免乙○○案」
      程序進行時，依修正後之會議記錄所載，並無人主持會議
      ，且證人陳英中、林清貴亦證稱：在不信任案表決過後，
      已隨乙○○離席等情，有如前述，則告訴人乙○○如有被
      罷免，且其主席地位又被甲○○所取代一節屬實，衡諸常
      理，記錄人員即不須再將會議記錄送交乙○○蓋章，而可
      逕送由上訴人甲○○用印，豈有以告訴人乙○○拒絕蓋章
      為由，即不寄發會議記錄予與會委員，而卻陳報主管機關
      屏東縣政府之理，彼等上開證言，顯難令人置信，且有2
      份會議記錄內容不同（見90年度偵字第1679號卷第33頁與
      38頁2 份會議記錄內容不同），顯見其中確有不實，前述
      証人葉起身、柯太山、方榮村等人之証詞有偏頗，尚難遽
      信，不足為上訴人甲○○有利之認定。
    綜上所述，告訴人乙○○於上開會議進行中，既因被提出不
    信任案表決通過，憤而離席，證人陳英中、林清貴2 人亦隨
    之退席，且證人林益伸又收到沒有罷免乙○○之臨時動議的
    會議紀錄，足徵該次會議並無正式罷免告訴人乙○○之決議
    ，而上訴人甲○○提出陳報屏東縣政府備查之該次會議紀錄
    卻有罷免乙○○之臨時動議，並經在場9 位委員，6 位同意
    罷免，3 位（即乙○○、林清貴、陳英中）無異議通過等語
    之記載，且有2 份會議記錄內容不同（見90年度偵字第1679
    號卷第33頁與38頁2 份會議記錄內容不同），顯見其中確有
    不實情事，並足以生損害於乙○○、林清貴、陳英中、德興
    宮管理委員會及主管機關對寺廟管理之正確性，上訴人甲○
    ○及證人李金玲、陳榮裕所為供證又有重大不合常理之處，
    不足採信，彼等共同變造上開會議記錄之事證，已臻明確，
    此部分犯行已堪認定。
二、偽造登報作廢德興宮圖記（印章）部分：
    訊之上訴人即被告甲○○矢口否認有何偽造登報作廢德興宮
    圖記（印章）之犯行，辯稱：德興宮在台灣日報刊登圖記作
    廢聲明啟事時，我已未參與廟務，該廣告不是我登的，我也
    不知道是誰登的云云。惟查：
（一）上揭事實，業據告訴人乙○○於偵審中指訴綦詳，並提出
      90年1 月17日台灣日報1 份在卷可稽，而告訴人乙○○訴
      請法院確認德興宮與被告甲○○間主任委員之委任關係不
      存在乙案，亦經本院民事庭於89年10月6 日以89年度上字
      第84號判決勝訴在案，並於89年11月16日確定，有上開判
      決書及確定證明書影本各1 份在卷可參（見90年度偵字第
      1679號卷第24至30頁），是共同被告王安於90年1 月17日
      以德興宮管理委員會名義在台灣日報所刊登作廢德興宮圖
      記（印章）之聲明啟事，顯無制作權限並與事實不符。
（二）証人即共同被告王安已迭於偵查中供認：「台灣日報之廣
      告是我登的沒錯，但那是甲○○拜託我登的，…」「我是
      德興宮之監事，因辦理改選後，乙○○不願交出圖記，故
      委員會決議將之公告聲明作廢」「甲○○告訴我縣政府有
      打電話給他，要他去登報，林某才叫我去登報，甲○○告
      訴我的時間我忘記了，約在登報前1 、20天告訴我的」「
      我與甲○○是拿臺灣高等法院高雄分院89年度上字第85號
      判決去縣府申請（變更印鑑），是在90年1 月17日登報前
      1 、2 天去的」等語明確（見90年度偵字第1679號卷第21
      頁反面、22頁、65、66頁），上訴人甲○○於偵查中亦承
      稱：「（問：是否於90年1 月17日在台灣日報登報聲明德
      興宮圖記作廢？）該決議是經由委員會通過之議案，議案
      通過後我不知是何人去執行議案的，可能是我交代總務或
      交代王安去執行的」等語無訛（見同上偵查卷第22頁反面
      ），足徵登報聲明作廢德興宮原有圖記一事，係由共同被
      告王安與甲○○共同協力為之自明，上訴人甲○○事後翻
      異改稱：自89年1 月間因乙○○罷免案進入訴訟程序後，
      即未再參與廟務云云，顯係卸責之詞，不足採信。
（三）又前開告訴人乙○○訴請法院確認德興宮與上訴人甲○○
      間主任委員之委任關係不存在一案，業經本院民事庭於89
      年10月6 日以89年度上字第84號民事判決確認甲○○與德
      興宮間之委任關係不存在，並已確定在案（告訴人乙○○
      另以同一事實、同一訴訟標的，請求確認德興宮與甲○○
      間主任委員之委任關係不存在，因無訴訟實益，經本院民
      事庭於89年10月4 日以89年度上字第85號判決駁回，但不
      影響前開確定判決之效力），且分別於89年10月20日送達
      予上訴人甲○○之訴訟代理人楊四海律師；於89年10月26
      日送達上訴人甲○○之訴訟複代理人馮明雄律師；於89年
      10月20日送達德興宮之訴訟代理人宋明政律師，有該案送
      達證書影本3 份附卷可考（見90年度偵字第1679號卷第73
      至77頁）。上開判決送達日期距離上訴人甲○○與王安2
      人刊登報紙之日（90年1 月17日），有2 月餘之遙，上訴
      人甲○○與王安2 人身為德興宮常務委員及監事，對此與
      廟務利害關係重大之事，顯難諉為不知。証人即共同被告
      王安於偵查中又供稱：「…我與甲○○是拿（臺灣高等法
      院高雄分院89年度上字第85號判決去縣府申請（變更印鑑
      ），是在90年1 月17日登報前1 、2 天去的」等語，顯竟
      選擇駁回告訴人乙○○同一標的訴訟之本院89年度上字第
      85號民事判決，持向縣政府申請變更印鑑，有企圖矇騙主
      管機關之惡意甚明。參酌証人即共同被告王安於偵查中並
      供稱：乙○○在接獲勝訴判決後有2 次要求要移交，1 次
      是90年1 月份，1 次是90年3 月份，我才知道，在我登報
      之前告訴人有要求移交1 次，登報後又來要求移交1 次等
      語（見90年度偵字第1679號卷第65頁），益證証人即共同
      被告王安知悉甲○○與德興宮間之委任關係不存在已判決
      確定，其登報應有惡意。
（四）証人王安雖又稱：我登報作廢德興宮原有圖記是依該宮管
      理委員會88年度第4 次定期會議之決議所為，並非無權登
      報云云，並提出該次會議記錄附卷為佐（見原審卷第114
      頁）。然該次會議日期為88年10月24日，顯在法院判決確
      認被告甲○○與德興宮間之委任關係不存在之前，則上訴
      人與王安2 人在得知法院判決後，自應知原主任委員林俊
      勝與德興宮間之委任關係仍屬存在，其持有之原圖記亦屬
      有效，不能再依判決前之決議，前往登報作廢圖記，竟仍
      執意以德興宮管理委員會名義，登報聲明作廢德興宮原有
      圖記，自難認是有製作權限，並足以生損害於德興宮管理
      委員會、乙○○及公眾之信用，且當時上訴人甲○○既經
      法院判決確認與德興宮間之委任關係不存在，王安竟再聽
      從上訴人甲○○指示前往登報聲明作廢原圖記之啟事，足
      見彼等對於不實之登報聲明作廢德興宮原有圖記一事，互
      有犯意聯絡及行為分擔，應共負其責，所辯無非事後推卸
      之詞，不足採信。至証人王安事後於91年3 月23日以上訴
      人甲○○名義再於台灣日報刊登「枋寮德興宮原印鑑續存
      重刻印鑑因變更程序未完成聲明作廢」等語（見本院上訴
      審92年4 月10日甲○○提證資料），係於犯罪後所為之更
      正聲明，尚不影響其等罪責之成立。
    綜上所述，上訴人甲○○與王安2 人共同偽造登報作廢德興
    宮原有圖記部分，事證亦已明確，犯行亦堪認定。
三、按報紙之廣告啟事已成社會慣行，其啟事乃表示刊登人之主
    體及其意識內容，從其社會機能，公共信用觀察，非不得認
    係具備文書性之特殊性質文書，若有冒名刊登，即偽造者，
    顯具可罰性，得為偽造文書罪之客體（最高法院77年度台上
    字第3420號判決意旨參照）。上訴人甲○○變造德興宮管理
    委員會會議記錄，此部分係犯刑法第216 條、第210 條之行
    使變造私文書罪；上訴人甲○○偽造登報作廢德興宮原有圖
    記（印章）部分之所為，係犯刑法第216 條、第210 之行使
    偽造私文書罪。上訴人甲○○變造德興宮管理委員會會議紀
    錄後，復行使陳報屏東縣政府備查，及上訴人甲○○偽造作
    廢德興宮原有圖記聲明啟事後，復刊登行使，其變造會議紀
    錄及偽造聲明啟事之低度行為均為行使之高度行為所吸收，
    均不另論罪。上訴人甲○○與李金玲、陳榮裕，就變造德興
    宮管理委員會會議記錄部分之犯行間，及上訴人甲○○與被
    告王安，就行使偽造登報作廢德興宮原有圖記部分之犯行間
    ，有犯意聯絡及行為分擔，為共同正犯。上訴人甲○○與王
    安利用不知情之報社人員，刊登不實之聲明啟事，應論以間
    接正犯。上訴人甲○○所犯上開二罪，有原因、結果之牽連
    關係，為牽連犯，應從一情節較重之行使偽造私文書罪處斷
    。公訴人雖僅就上訴人偽造登報作廢德興宮原有圖記部分之
    犯行起訴，然檢察官就犯罪事實一部起訴者，其效力及於全
    部，上訴人甲○○變造德興宮管理委員會會議紀錄部分之犯
    行，是為罷免主任委員乙○○，此與起訴部分乙○○所保管
    之該廟大印之登報作廢，是要防止已遭罷免之主委使用原大
    印，二間者有牽連犯之裁判上一罪關係，為起訴效力所及，
    本院自得併予審理，附此敘明。
四、原審予以論科，固非無見，惟查：（一）原判決主文既論以
    共同偽造私文書，卻未載明足以生損害於公眾或他人，對於
    所犯罪名構成要件之記載，顯有脫漏，即有未洽。（二）上
    訴人甲○○與李金玲、陳榮裕間，就變造德興宮管理委員會
    會議記錄部分之犯行，有犯意聯絡及行為分擔，為共同正犯
    ，原審漏未認定紀錄整理人員李金玲、陳榮裕為共同正犯，
    亦有未當。（三）上訴人甲○○與王安利用不知情之報社人
    員，行使偽造登報作廢德興宮原有圖記之行為，應論以間接
    正犯，原判決此部分亦有疏漏。上訴人甲○○上訴否認犯罪
    ，固無足取，惟原判決既有上開可議之處，自屬無可維持，
    應予撤銷改判。審酌上訴人無犯罪前科，素行良好，此次為
    廟務糾紛，圖接掌德興宮廟務才偽造會議記錄，及其犯罪之
    動機、目的、手段、使告訴人乙○○不得行使德興宮主任委
    員一職長達2 年餘，並損害德興宮之公共信用及主管機關對
    寺廟管理之正確性，犯後仍否認犯行之態度等一切情狀，爰
    仍依原判量處有期徒刑6 月，並諭知如易科罰金以300 元折
    算1 日。
五、查上訴人甲○○並無前科未曾受有期徒刑以上刑之宣告，此
    有臺灣高雄地方法院檢察署刑案資料查註記錄表可稽，告訴
    人乙○○嗣後已於本院準備程序時表示不再追究，有準備程
    序筆錄可憑，雙方均因年紀已大，已脫離廟務，均不再擔任
    寺廟理、監事職位，上訴人甲○○經此次偵、審程序及判刑
    教訓，當知所警惕而無再犯之虞，本院認其所宣告之刑，以
    暫不執行為適當，爰併予宣告緩刑貳年，以啟自新。
據上論結，應依刑事訴訟法第369 條第1 項前段、第364 條、第
299 條第1 項前段、刑法第28條、第216 條、第210 條、第55條
、第41條第1 項前段、第74條第1 款，罰金罰鍰提高標準條例第
2 條，判決如主文。
本案經檢察官陳國全到庭執行職務。
中    華    民    國    95    年    4    月    3     日
                  刑事第六庭  審判長法  官  張盛喜
                                    法  官  范惠瑩
                                    法  官  李璧君
以上正本證明與原本無異。
如不服本判決應於收受本判決後10日內向本院提出上訴書狀，其
未敘述上訴理由者，並得於提起上訴後10日內向本院補提理由書
狀（均須按他造當事人之人數附繕本）「切勿逕送上級法院」。
中    華    民    國    95    年    4     月    3     日
                                    書記官  林明威
附錄本件判決論罪科刑法條：
附錄論罪科刑法條：
刑法第210 條
偽造、變造私文書，足以生損害於公眾或他人者，處5 年以下有
期徒刑。
刑法216 條
行使第210 條至第215 條之文書者，依偽造、變造文書或登載不
實事項或使登載不實事項之規定處斷。


司法院資訊處製作；財團法人民間司法改革基金會備份。
